【裁判字號】    95,訴,667
【裁判日期】    950630
【裁判案由】    詐欺
【裁判全文】
臺灣桃園地方法院刑事判決               95年度訴字第667號
公  訴  人  臺灣桃園地方法院檢察署檢察官
被      告  乙○○
上列被告因詐欺案件，經檢察官提起公訴（95年度偵字第3136號
），被告在準備程序中就被訴事實為有罪之陳述，經本院合議庭
裁定改行簡式審判程序，茲判決如下：
    主  文
乙○○共同幫助意圖為自己不法之所有，以詐術使人將本人之物
交付為常業，處有期徒刑捌月。扣案之台新銀行金融卡壹張（戶
名：林宗翰，卡號：00000000000000號）、台北
富邦銀行金融卡壹張（戶名：林宗翰，卡號：00000000
00000000號），均沒收。
    事  實
一、乙○○前曾因竊盜案件，經臺灣高雄地方法院以九十一年度
    易字第二四一三號判決判處有期徒刑八月，緩刑三年確定，
    仍不知悔改（不構成累犯），其於民國九十四年十一月間某
    日，在台北縣某不詳網咖內，結識為不詳詐欺集團成員「陳
    先生」對外收購人頭帳戶、提款領用之丁○○（由本院另行
    審結），經丁○○觀察後，認為可以吸收乙○○為其工作，
    遂向乙○○表示，有意僱用乙○○為其從事上開收購帳戶之
    工作。乙○○明知金融機關對客戶前來申請開設帳戶，一般
    而言，僅需存入最低開戶金額即可，並無特殊限制，且個人
    亦得同時在不同之金融機構申請數個存款帳戶使用，甚為簡
    便，而現今宵小猖獗，不法集團為隱蔽身份，逃避警員查緝
    ，並遂行犯罪起見，常有藉人頭帳戶從事不法行為之需，而
    丁○○既有意僱用其持續對外大量收購人頭帳戶，顯係意在
    利用所收購之帳戶存、領款，反覆從事不法活動，而得推見
    若為丁○○收購帳戶，由丁○○轉交他人使用，有幫助該人
    所屬之犯罪集團從事常業詐欺犯罪之虞，竟仍因需款孔急，
    率爾答允，而與丁○○共同基於幫助「陳先生」所屬之詐欺
    集團犯常業詐欺取財罪之未必故意，並基於犯意聯絡，自九
    十四年十一月間某日起至九十五年二月五日止，由乙○○在
    外，陸續以新台幣（下同）三千元至五千元不等之代價，向
    不詳之人收購存摺、提款卡及密碼後，交予丁○○以包裹托
    運，寄送至台中統聯客運朝馬站或中清站，轉交「陳先生」
    所屬之詐欺集團使用，乙○○並按其收購存摺之數量，向丁○○收取每本存摺五百元之不法利益，前後約十餘次，所得
    均已花用一空（除後述該次外，無法證明乙○○收購之其餘
    帳戶，已遭該詐欺集團使用於犯罪）。其中一次，係與丁○○於九十四年十一月二十四日，共同在台北縣三重市天臺電
    影院六樓，以新台幣（下同）四千五百元代價（未扣案），
    向丙○○購入陳女於九十二年六月間某日，在誠泰商業銀行
    士林分行（下稱誠泰銀行士林分行）開立之0000000
    00000號帳戶存摺、提款卡及密碼（丙○○由本院另行
    以簡易判決處刑），透過丁○○轉交「陳先生」所屬之詐欺
    集團使用。
二、「陳先生」在取得丙○○提供之上揭銀行帳戶存摺，以及丁○○自行收購之(1)黃正威於八十六年五月二十一日，在第一
    商業銀行雙和分行開設之00000000000號帳戶、
    (2)張美貞於不詳時間，在台北富邦商業銀行開設之0000
    00000000000號帳戶、(3)甲○○於八十一年九月
    九日，在上海商業儲蓄銀行開設之00000000000
    0000號帳戶等三個人頭帳戶之存摺、提款卡及密碼後（
    黃正威、張美貞由檢察官另行偵查，甲○○由本院另行以簡
    易判決處刑），即與其所屬之詐欺集團成員共同基於常業詐
    欺取財之犯意聯絡，先由二名不詳之詐欺集團成員，於九十
    四年十一月二十二日晚間七時二十分許，在桃園縣桃園市○○路八八二號前，駕駛五一一六—ＦＱ號自用小客車，故意
    追撞鄭雅  駕駛之六三八九—ＧＴ號自用小客車後，趁鄭雅
      下車理論不備之際，搶奪上開六三八九—ＧＴ號自用小客
    車離去。之後，再由不詳詐欺集團成員出面，於翌日（九十
    四年十一月二十三日）下午二時三十分許，按鄭雅  遺留車
    上之電話號碼，撥打電話予鄭雅  ，要求鄭雅  匯款十二萬
    元贖車，而使鄭雅  陷於錯誤，遂於九十四年十一月二十八
    日下午，按該詐欺集團成員指示，將十二萬元匯入上開丙○○在誠泰銀行士林分行開設之帳戶。該詐欺集團成員在得手
    後，隨即指示丁○○以網路轉帳之方式，將十二萬元自前揭
    丙○○之帳戶中，全數轉帳至上開黃正威提供之第一商業銀
    行帳戶，再分散匯入上開張美貞、甲○○提供之帳戶各五萬
    元、七萬元，再由丁○○持張美貞、甲○○交付之提款卡，
    將上揭款項提領一空。嗣鄭雅  在匯款後仍未取回其小客車
    ，發覺受騙而報警處理，經警循線於九十五年二月五日下午
    四時許，在台北縣三重市○○○路六十二號二樓「網羅網咖
    」內查獲丁○○、乙○○，當場在丁○○身上扣得五張金融
    卡、行動電話二具、電話卡三張、現金三萬一千元，另在乙○○身上查扣其所有，用於提領收購帳戶所需款項之台新銀
    行金融卡一張（戶名、林宗翰，卡號：000000000
    00000號）、台北富邦銀行金融卡一張（戶名：林宗翰
    ，卡號：0000000000000000號），再由丁○○帶領警員至其位於台北縣三重市○○街三十九巷七號三
    樓之住處，查扣記事簿一本、郵局存簿一本、印章一枚、金
    融卡七張、身分證影本五張，而發覺上情。
三、案經桃園縣政府警察局移送臺灣桃園地方法院檢察署檢察官
    偵查起訴。
    理  由
一、訊據被告乙○○坦承上開幫助常業詐欺犯行不諱，且查：
（一）被告乙○○如何於九十四年十一月間受共犯丁○○僱用，
      對外收購人頭帳戶，供不詳成年男子「陳先生」所屬之詐
      欺集團使用，迄九十五年二月五日被查獲為止，前後約十
      餘次，其中一次係與丁○○於九十四年十一月二十四日，
      在台北縣三重市天臺電影院六樓，以四千五百元代價，向
      丙○○收購陳女於九十二年六月間某日，在誠泰銀行士林
      分行開立之000000000000號帳戶存摺、提款
      卡及密碼，交給「陳先生」所屬之詐欺集團使用之事實，
      業經被告自承屬實，核與證人丁○○、丙○○在檢察官偵
      查中證述之情節相符（偵查卷第一百九十二頁、第二百二
      十頁，丁○○、丙○○之偵訊筆錄，依刑事訴訟法第一百
      五十九條之一第二項規定，得採為證據）。又被害人鄭雅
        如何遭不詳人士製造假車禍，趁其下車理論不備之際，
      搶奪其六三八九—ＧＴ號自用小客車後，再以贖車為名，
      誘使鄭雅  將十二萬元匯入上開丙○○提供之帳戶，之後
      即由該詐欺集團成員指示丁○○以網路轉帳之方式，將上
      揭款項自前揭丙○○之帳戶中，全數轉帳至黃正威提供之
      第一商業銀行帳戶，再分散匯入上開張美貞、甲○○提供
      之帳戶各五萬元、七萬元，再由丁○○持張美貞、甲○○
      交付之提款卡，將上揭十二萬元提領一空，嗣後鄭雅  亦
      未取回其小客車等事實，亦經證人鄭雅  、丁○○分別於
      檢察官偵查中證述屬實（偵查卷第二三四頁、第二三五頁
      ，鄭雅  、丁○○之偵訊筆錄，依刑事訴訟法第一百五十
      九條之一第二項規定，得採為證據）。此外，並有鄭雅
      之匯款單據一張，丙○○在誠泰商業銀行之開戶資料及存
      提明細、第一商業銀行雙和分行九十五年一月三日（九五
      ）一雙和字第二號函暨所附黃正威之開戶資料及存提明細
      、甲○○在上海商業儲蓄銀行之開戶資料及存提明細各一
      份，丁○○領款之照片二張附卷（偵查卷第五十六頁、第
      五十七頁、第五十頁、第四十八頁、第六十六頁），警員
      在被告身上查扣之金融卡二張，在丁○○住處及身上查扣
      之金融卡十二張、電話卡三張、記事本一本、身分證影本
      五張、郵局存簿一本、印章一枚、行動電話二具及現金三
      萬一千元扣案可資佐證。足認被告前揭自白屬實，可以採
      信。
（二）按「行為人對於構成犯罪之事實，預見其發生而其發生並
      不違背其本意者，以故意論」，刑法第十三條第二項定有
      明文。查金融機關對客戶前來申請開設帳戶，一般而言，
      僅需存入最低開戶金額即可，並無特殊限制，且個人亦得
      同時在不同之金融機構申請數個存款帳戶使用，甚為簡便
      ，而現今宵小猖獗，不法集團為隱蔽身份，逃避警員查緝
      ，並遂行犯罪起見，常有藉人頭帳戶從事不法行為之需，
      對照現有事證，丁○○長期僱用被告對外收購人頭帳戶，
      前後並已收購有十餘本之多，顯係意在利用所收購之帳戶
      存、領款，反覆從事不法活動，被告並於警詢中自承：查
      獲當時，丁○○叫伊上網查詢人頭帳戶內有無款項匯入等
      語（偵查卷第二十五頁），其在為丁○○收購帳戶時，已
      三十歲，心智正常，對上開社會常態，依其年齡、智識及
      認知，顯難諉為不知，其自有由上揭疑點，而預見「陳先
      生」在取得其與丁○○收購之人頭帳戶存摺、提款卡後，
      有將之用於常業詐欺取財等違法情事之可能。然被告仍持
      續受丁○○僱用，對外收購人頭帳戶，前後達十餘本之多
      ，自足認定對被告而言，縱使「陳先生」果然藉其收購之
      帳戶犯罪，亦不違背其本意。被告有幫助「陳先生」所屬
      之詐欺集團犯常業詐欺取財罪之未必故意，應可認定。
（三）被告受丁○○僱用，或單獨或與丁○○共同對外收購人頭
      帳戶，供「陳先生」所屬之不法集團使用，前後有十餘本
      ，已如前述。經查：(1)收購帳戶，並非直接參與該詐欺集
      團詐騙被害人之犯行，且被告二人對該詐欺集團之常業詐
      欺犯罪，亦無為自己犯罪之意，其等所為，應僅止於對該
      集團之犯罪，提供構成要件以外之助力，為幫助犯。(2)被
      告所收購之人頭帳戶中，僅丙○○之人頭帳戶已遭該詐欺
      集團利用為犯罪工具，誘使鄭雅  匯款十二萬元，而該帳
      戶係被告與丁○○共同向丙○○所收購，已如前述，被告
      與丁○○就上開幫助犯行間，自有犯意聯絡及行為分擔，
      為共同正犯。(3)至於被告所收購之其餘人頭帳戶，依現有
      證據，並無法證明已遭該詐欺集團利用為犯罪工具，是則
      ，自亦無法認定被告此部分收購帳戶之行為，已經幫助該
      詐欺集團犯罪，併予敘明。
（四）綜上所述，本件事證已臻明確，被告犯行堪予認定，應依
      法論科。
二、核被告乙○○與丁○○向丙○○收購人頭帳戶之所為，係犯
    刑法第三十條第一項前段、第三百四十條之幫助常業詐欺取
    財罪。被告與丁○○就上揭幫助常業詐欺犯行間，有犯意聯
    絡及行為分擔，為共同正犯。本件詐欺集團雖然使用丙○○
    、黃正威、張美貞、甲○○四人提供之人頭帳戶，詐騙鄭雅
      款項，惟除丙○○之外，其餘三人之人頭帳戶均係丁○○
    所收購，而被告既係受丁○○僱用，自難期被告對丁○○此
    部分犯行知情，是故，被告就丁○○該部分犯行，應非共同
    正犯，附予敘明。被告係幫助上揭詐欺集團犯常業詐欺罪，
    爰依刑法第三十條第二項規定減輕其刑。爰審酌現今詐欺集
    團猖獗，一般民眾受此類不法集團詐騙、騷擾，甚至因此損
    失財物者，不勝枚舉，而被告年富力壯，不思循正途賺取金
    錢，乃貪圖小利，受丁○○僱用，為詐欺集團收購帳戶，供
    詐欺集團使用，等如為虎作倀，不僅使偵查機關無法透過帳
    戶追查提款人，益增破案困難，且往往間接造成被害人之鉅
    額金錢損失，適所以助長此類歪風，原不宜輕縱，惟念被告
    所得之不法利益甚微，且犯後坦承犯行，態度良好，及公訴
    人具體對被告求刑有期徒刑一年，似嫌過重等一切情狀，量
    處如主文所示之刑，以示懲儆。被告身上查扣之台新銀行金
    融卡一張（戶名：林宗翰，卡號：00000000000
    000號）、台北富邦銀行金融卡一張（戶名：林宗翰，卡
    號：0000000000000000號），係丁○○交
    予被告使用提款，以支付收購人頭帳戶之價款之用，已經被
    告於警詢中陳明在卷（偵查卷第二十五頁），依刑法第三十
    八條第一項第二款規定沒收。被告為丁○○收購帳戶之不法
    報酬並未扣案（每收購一個帳戶五百元），且所得不多，衡
    情應已花用殆盡，而其交付予詐欺集團使用之丙○○帳戶存
    摺、提款卡並未扣案，且依現有證據，無法查得去向，為免
    將來執行困難，均不予沒收，至於丁○○身上查扣之物，無
    法證明與被告之犯罪有關，亦不予沒收，併予敘明。
據上論斷，應依刑事訴訟法第二百七十三條之一第一項、第二百
九十九條第一項前段，刑法第二十八條、第三百四十條、第三十
條第一項、第二項，罰金罰鍰提高標準條例第一條前段，判決如
主文。
本案經檢察官楊挺宏到庭執行職務。
中    華    民    國    95    年    6     月    30    日
                  刑事第八庭  法  官    陳彥宏
以上正本證明與原本無異。
如不服本判決，應於送達後10日內，向本院提出上訴狀。
                              書記官    翁其良
中    華    民    國    95    年    7     月    3     日
論罪法條：刑法第30條第1項、第2項、第340條
中華民國刑法第340條
以犯第三百三十九條之罪為常業者，處一年以上七年以下有期徒
刑，得併科五萬元以下罰金。


司法院資訊處製作；財團法人民間司法改革基金會備份。
